臺灣桃園地方法院刑事判決　　　　　　　　　　　　　　九十一年度自字第三號
　　自　訴　人　甲○○　男　七.
　　被　　　告　己○○　男　四.
右列被告因詐欺案件，經自訴人提起自訴，本院判決如左：
    主  文
己○○無罪。
    理  由
一、自訴意旨：如附件。
二、自訴人認被告己○○涉犯刑法詐欺、背信罪嫌，無非係以被告於民國（下同）八
    十九年七月五日受自訴人委託代為申請設計及申辦自訴人門牌號桃園縣平鎮市○○路一二０巷一一弄五號建築執照（基地坐落於桃園縣平鎮市○○段一一七六地
    號）、使用執照等事宜，其向自訴人聲稱：一個月內即可申請取得，自八十九十
    年七月七日起至同年八月二十日止陸續向自訴人收取高達新台幣（下同）七萬六
    千二百元費用，詎該房屋已於同年十月底興建完工，自訴人於同年十一月四日搬
    入，惟因自訴人因一直未能如約定之時間取得相關執照，祇能申請臨時用電，致
    電費大增；且自訴人所設計建築圖樣，因冷氣孔過大，無法使用，自訴人只得再
    行雇工修改。被告對於自訴人屢次要求其儘快申請相關執照，均置之不理；並提
    出交付款項明細表、工程合約書、己○○名片等證物，以資佐證，為其論據。
三、按犯罪事實應依證據認定之，無證據不得推定其犯罪事實；又不能證明被告犯罪
    者，應諭知無罪之判決，刑事訴訟法第一百五十四條、第三百零一條第一項分別
    定有明文。次按事實之認定，應憑證據，如未能發現相當證據，或證據不足以證
    明，自不能以推測或擬制之方法，為裁判基礎，最高法院四十年台上字第八六號
    判例可資參照。又認定不利於被告之事實，須依積極證據，苟積極證據不足為被
    告事實之認定時，即應為有利被告之認定，更不必有何有利之證據，復有最高法
    院三十年上字第八一六號判例揭示此旨。再認定犯罪事實，所憑之證據，雖不以
    直接證據為限，間接證據亦包括在內，然無論直接或間接證據，其為訴訟上之證
    明，須於通常一般之人均不致於有所懷疑，而得確信其為真實之程度者，始得據
    之為有罪之認定，倘其證明尚未達到此一程度，而有合理性懷疑之存在時，即無
    從為有罪之認定，此亦有最高法院七十六年台上字第四九八六號判例可資參照。
四、訊據被告堅決否認有何詐欺、背信犯行，辯稱：伊有提出設計圖申請建照執照，
    惟申請建照時，設計圖及申請書須送台灣省建築師公會桃園縣辦事處審閱，並繳
    交保證金（即建築師酬勞），因甲○○未繳交保證金三三、０四六元；且建物之
    基地係其兒媳乙○○、丁○○所有，甲○○亦未提出土地所有權人使用同意書，
    因證件不齊，無法申辦。而冷氣孔依標準規格設計，如甲○○有特殊需求須提出
    ，但其並未提出；且建築師酬金我們業界通稱為保證金等語。
五、經查：（一）被告確於右揭時地受自訴人委託，設計上揭建物設計圖並代辦申請
    建造執照等相關執照等情，業據被告坦認在卷，並據自訴人指訴在卷，堪認為真
    實。被告提出經戊○○建築師審閱後之建物設計圖、繳交保證金存款憑條、前開
    土地使用權同意書，要求自訴人自行前往台灣省建築師公會桃園縣辦事處繳交保
    證金、並提出其兒媳乙○○、丁○○用印後之使用同意書等情，亦有上開設計圖
    、華南銀行繳款憑條（按台灣省建築師公會桃園縣辦事處往來銀行為華南銀行）
    及土地使用同意書各一紙在卷足佐，並據證人即建築師戊○○、證人即建築師助
    理楊寬宏於本院調查時證述在卷，則被告有依約提出設計圖，申請相關執照，應
    堪認定。雖本院向台灣省建築師公會桃園縣辦事處函詢：申請建築執照時是否須
    向公會繳納保證金一節，固據函覆：申請建築執照時，委託人毋須向工會繳納保
    證金，惟給付建築師之業務酬金，依本會建築師業務章則第十五條規定，得由本
    建築師公會代收轉付，但公有建築物除外。」等情，有該公會九十一年四月十九
    日台建師桃字第三三二號函在卷可稽，惟證人戊○○建築師於本院調查時證稱：
    「‧‧‧。建築師費用須先繳到公會去，公會再轉交給我們。‧‧‧」、經過承
    辦建築師審核之後，設計圖送到公會之後，是否還要經過三個建築師審核才會成
    立？）是的。」「（是否要先繳酬勞？）要先繳（建築師）酬勞之後，公會的三
    個建築師才會審核。」等語明確在卷（見本院九十一年五月八日筆錄），則被告
    容或誤解建築師酬勞為保證金，然無論係建築師酬勞或俗稱之保證金，均須事先
    向建築師公會繳納一節，業據上開建築師公會函敘甚明，及證人戊○○證述在卷
    。又查上開建物坐落於坐落於桃園縣平鎮市○○段一一七六地號，而該土地係自
    訴人子媳乙○○、廖春菊所共有，有土地登記謄本在卷可徵，證人乙○○、廖春
    菊於本院調查時亦證稱：因上班工作關係，均委託父親甲○○處理等語（見九十
    一年六月十四日筆錄），則該土地之使用證人乙○○、廖春菊均授權其父親即自
    訴人處理，應可認定。衡情使用他人土地當須徵得所有權人或管領人同意，而上
    開地號土地使用同意書並未有證人乙○○、廖春菊之同意使用簽章，有卷附該同
    意書足稽，則自訴人如未提供足夠文件供被告申辦，自難令被告於約定期間內申
    辦完妥，被告辯稱：因自訴人未備妥相關文件及繳款，致申請建築執照及使用執
    照延宕，尚非子虛。（二）按詐欺罪之成立，必須被害人因行為人施用詐術而陷
    於錯誤，致為財物之交付或使行為人因而得財產上不法利益，始足當之。又按所
    謂以詐術使人交付財物，必須被詐欺人因其詐術而陷於錯誤，若其所用之方法，
    不能認為詐術，亦不致使人陷於錯誤，即不構成該罪，最高法院著有四十六年台
    上字第二六０號判例可資參照。本件被告未如期申請建造執照等相關執照，既因
    與自訴人溝通不良，究應由何人繳款或提出相關文件，以申辦相關執照，致未如
    期申辦，則被告並未施用詐術使自訴人陷於錯誤而交付財物灼然甚明。再者，被
    告於本案發生後，繼續申辦上開建物建照執照，並經自訴人於本院審理時當庭簽
    收等情，有桃園縣政府工務局（九一）桃縣工建執照字第會憑一五０二號建照執
    照影本乙紙、簽收筆錄在卷可按，益見被告並無不法所有之意圖，則被告所為即
    與刑法詐欺取財罪之構成要件有間，自難遽論以該罪責。（三）次按刑法背信罪
    之成立，以處理他人事務之人，有圖自己或第三人得不法利益，或圖加損害於本
    人之意思，而故為違背其任務之行為為要件，如僅因處理事務怠於注意，致其事
    務生不良之影響，則為處理事務之過失問題，既非故意為違背任務之行為，自不
    負該罪責（最高法院二十二年上字第三五三七號判例意旨參照）。被告既已依約
    提出申辦建造執照等相關執照，雖未於約定期間內取得，惟此乃因處理受託事項
    時，與自訴人溝通不良，產生誤解，致自訴人增加費用支出，已如前述，被告並
    無圖自己或第三人得不法利益，或圖加損害於本人之意思，而故為違背其任務之
    行為，則被告所為即欠缺意思要件，與刑法背信罪之構成要件有間。又自訴人雖
    指稱被告所設計圖之冷氣孔太大，無法使用，其另外雇工修繕而增加費用支出云
    云，然自訴人於包商施工時及完工後，並未反應施工品質不良乙節，業據證人即
    包商丙○○於本院調查時證述在卷（見本院九十一年五月八日筆錄），再者告訴
    人之指訴本以使被告受刑事訴追為目的，亦難憑告訴人之指訴即採為被告犯罪之
    証明。（四）綜上所論，被告所辯尚堪採信。此外，復查無其他積極證據足資証
    明被告犯有自訴人所指詐欺取財、背信犯行，其犯罪自屬不能証明，自應為被告
    無罪之諭知。據上論斷，應依刑事訴訟法第三百四十三條、第三百零一條第一項
    決如主文。
中      華      民      國      九十一    年    十二      月  三十一    日
              臺灣桃園地方法院刑事第四庭
                                          法  官  邱  滋  杉
右正本證明與原本無異。
如不服本判決，應於判決送達後十日內向本院提出上訴狀( 應附繕本 )，上訴於
臺灣高等法院。
                                          書記官  周  巧  屏
中      華      民      國      九十一    年    十二      月  三十一    日
